【裁判字號】    99,交聲,272
【裁判日期】    990928
【裁判案由】    違反道路交通管理處罰條例聲明異議
【裁判全文】
臺灣苗栗地方法院交通事件裁定         99年度交聲字第272號
處分機關  交通部公路總局新竹區監理所苗栗監理站
異  議  人
即受處分人  甲○○
上列異議人即受處分人因違反道路交通管理處罰條例案件，對於
交通部公路總局新竹區監理所苗栗監理站於民國99年6 月21日所
為之竹監苗字第裁54-F00000000號處分（原舉發案號：苗縣警交
字第F00000000 號），聲明異議，本院裁定如下：
    主  文
原處分撤銷。
甲○○汽車駕駛人，駕駛重型機器腳踏車不遵守道路交通標線之
指示，處罰鍰新臺幣玖佰元。
    理  由
一、原處分意旨略以：異議人即受處分人甲○○於民國99年5 月
    16日16時20分許，騎乘車牌號碼OWM-765 號重型機車行經苗
    栗縣台3 線149.5 K 南下車道處，為苗栗縣警察局大湖分局
    卓蘭分駐所警員攔停舉發「闖紅燈」違規；嗣異議人於舉發
    通知單所載期限內到案表示不服舉發，經函請原舉發單位調
    查結果，仍認異議人確有前開違規行為，乃依道路交通管理
    處罰條例第53條第1 項、第63條第1 項第3 款暨違反道路交
    通管理事件統一裁罰基準及處理細則第41條第4 項規定，於
    99年6 月21日裁處異議人罰鍰新臺幣（下同）1,800 元，並
    記違規點數3 點，原處分並無不法等語。
二、異議意旨略以：異議人於99年5 月16日駕駛OWM-765 號重機
    車行駛台3 線149.5K南下車道因超越停止線處被警舉發闖紅
    燈；異議人因超越停止線後，於行人穿越道前停車等待綠燈
    穿越，而非直接闖越該路口，所為處分顯有錯誤，為此向法
    院聲明異議，請求撤銷原處分等語。
三、按交通法庭認為聲明異議有理由或聲明異議雖無理由而原處
    分不當或違法者，應以裁定將原處分經聲明異議部分撤銷，
    並自為裁定，道路交通案件處理辦法第20條前段定有明文。
    再按白實線設於路口者，作為停止線；停止線，用以指示行
    駛車輛停止之界線，車輛停止時，其前懸部分不得伸越該線
    ；本標線設於已設有「停車再開」標誌或設有號誌之交岔路
    口，鐵路平交道或行人穿越道之前方及左彎待轉區之前端；
    圓形紅燈所顯示之意義其一為車輛面對圓形紅燈表示禁止通
    行，不得超越停止線或進入路口，道路交通標誌標線號誌設
    置規則第149 條第1 項第1 款第3 目、第170 條第1 項、第
    206 條第5 款第1 目分別定有明文。又汽車駕駛人，駕駛汽
    車有不遵守道路交通標誌、標線、號誌之指示，而本章各條
    無處罰之規定者，處900 元以上1,800 元以下罰鍰，道路交
    通管理處罰條例第60條第2 項第3 款亦規定甚明。而道路交
    通管理處罰條例所稱之汽車，依該條例第3 條第8 款規定，
    係包括機器腳踏車在內。
四、經查：
(一)、異議人對於在上揭時、地騎乘車牌號碼OWM-765 號重型機車
    為警攔停之事實並不否認，且有原舉發單位即苗栗縣警察局
    苗縣警交字第F00000000 號舉發違反道路交通管理事件通知
    單1 份在卷可稽，惟異議人否認有舉發通知單所載之「闖紅
    燈」違規行為，並以前揭情詞置辯。
(二)、本件取締過程，業經證人即本件舉發警員劉兆軒（原名劉政
    宗）於本院調查時到庭具結證稱：「當時我騎機車，將車停
    在路台三線149.5K處路旁，就是劃X 處，警方攔檢的位置，
    當時距離路口約25公尺左右，看得到紅綠燈，有親眼看到異
    議人紅燈亮起後跨越停止線，原本就是紅燈，異議人就跨越
    斑馬線，我有錄影」、「（當時是否只有異議人的車停在斑
    馬線與停止線中間？）是」、「（他的車身是完全跨越停止
    線？）是」、「（該路口有無繪設網狀黃線區？）無，有現
    場圖、空照圖可參」、「（當天異議人的車輛跨越停止線後
    ，是繼續前進，還是停止狀態？）跨越停止線後，就停止，
    變綠燈時再前進」、「（你攔下異議人時，他是已過路口？
    ）是，停止線至斑馬線約有10公尺，他是在斑馬線前停下來
    的，綠燈後他就前進，我是在斑馬線後20至25公尺攔下他」
    、「（攔停異議人時，燈號為何？）我攔停他時已是綠燈」
    、「（光碟可看出整個攔停的過程？）可看出他停止的時候
    ，是在斑馬線之前，已超過停止線，而且中正西路的車已經
    過來了，他應該知道中正西路是綠燈，經國路是紅燈。」等
    語（見本院99年7 月23日及同年9 月8 日之訊問筆錄），顯
    見異議人確有於經國路之號誌燈顯示為紅燈時，逕行超越停
    止線之舉措甚明。
(三)、然在面對圓形紅燈時駕駛人超越停止線之行為，究僅係不遵
    守停止線之標線指示，抑或已屬闖紅燈，依交通部82年4 月
    22日交路字第009811號函關於82年3 月27日研商闖紅燈認定
    標準會議紀錄第二點（二）、（三）所示：「有繪設路口範
    圍者：車輛無視於紅燈警示，有穿越路口之意圖，而車身已
    伸入路口範圍亦視同闖紅燈；若僅伸越停止線而未達路口範
    圍者，則視為不遵守標線指示。無繪設路口範圍者：以車輛
    無視於紅燈號誌，而有穿越路口之企圖，其車身並已伸越停
    止線並足以妨害其他方向人（若有行人穿越道）、車通行者
    亦以闖紅燈論處；若僅車身伸越停止線則以不遵守標線指示
    」，有上開函文1 份在卷可按（見本院卷第48頁）。是所謂
    闖紅燈，除逕行闖紅燈穿越路口者外，在無繪設路口範圍者
    ，須以車輛無視於紅燈號誌而「有穿越路口之企圖」此一主
    觀要件，及「車身已伸入路口範圍，或車身已伸越停止線並
    足以妨害其他方向人、車通行」此一客觀要件，方得以闖紅
    燈論處；若行為人主觀上並無於紅燈時穿越路口之意圖，僅
    車身伸越停止線即應僅視為不遵守標線指示。
(四)、本院當庭勘驗原舉發單位提供之蒐證錄影光碟，勘驗結果為
    ：「1.光碟檔編號「p0000000」全程時間約6 秒。2.異議人
    所騎之機車，停在經國路停止線之前，且已經靠近斑馬線。
    3.異議人停車時，中正西路東向的車流均絡繹不絕通過該三
    叉路口，顯見異議人停車時，中正西路為綠燈，經國路為紅
    燈。」（見本院卷第37頁），足徵異議人所騎乘之機車，雖
    有於經國路之號誌燈顯示為紅燈時超越停止線之舉措，惟其
    未達斑馬線即停止下來，難認其有穿越路口之企圖。此外，
    舉發警員並未提出證據證明異議人係以穿越路口之意思越過
    停止線後，眼見已無法通過路口，或因見到前方有警員，才
    突然停在斑馬線前，故本諸罪疑惟輕原則，尚不足以認定異
    議人於違規當時主觀上具有闖紅燈之意圖。再者，觀諸證人
    劉兆軒提出之空照圖、道路交通現場圖及現場照片可知，苗
    栗縣台3 線149.5K南下車道路口（即苗栗縣卓蘭鎮○○○路
    與經國路路口）係一Y 字型路口，並非十字路口，路口亦未
    繪製有黃色網狀線。衡諸常情，以異議人所行進方向，在沒
    有來自右側車流與之交會之顧慮下，倘異議人有穿越該路口
    之企圖，自可加速行駛通過，何以反而於跨越停止線後，即
    在斑馬線之前靜止下來，未再繼續前行？益徵異議人辯稱其
    在超越停止線後，於行人穿越道前停車等待綠燈穿越，而非
    直接闖越該路口等語，應非虛妄，堪可採信。況依證人劉兆
    軒前開之證述可知，該路口之停止線至斑馬線約有10公尺，
    且異議人之車輛並未超越斑馬線，則以異議人當時停車之位
    置觀之，亦未有何妨害其他方向行人及車輛通行之情形，要
    難僅因異議人面對圓形紅燈，仍騎乘機車跨越停止線，即遽
    認異議人所為已該當「駕車行經有燈光號誌管制之交岔路口
    闖紅燈」之違規事實。
(五)、本件異議人於紅燈亮起時，行經上開未繪製路口範圍之路段
    ，未有穿越路口之企圖，復未達妨害其他方向人、車通行之
    程度，固不構成道路交通管理處罰條例第53條第1 項規定之
    違規事實，業如前述；惟異議人對於其有於紅燈亮起時車身
    伸越停止線之違規行為並不否認（見本院卷第23頁背面、第
    36頁），且有證人劉兆軒之證述及勘驗光碟內容等在卷足憑
    ，揆諸前揭說明，其車身伸越停止線之行為即應僅視為不遵
    守標線指示，而已該當道路交通管理處罰條例第60條第2 項
    第3 款之違規事實，至為灼然；是異議人有於上揭時、地騎
    乘機車不遵守道路交通標線指示之行為，堪予認定。準此，
    本件舉發通知單所載之舉發違規事實及舉發違反法條顯有違
    誤，則原處分機關遽以異議人有上開違規事實而對之裁罰，
    即難認為妥適。
六、綜上所述，本件查無足夠之積極證據可證明異議人確有闖紅
    燈之違規行為，則依卷內現存證據及所得採用之調查證據方
    法，尚無從認定異議人有舉發通知單所載「駕車行經有燈光
    號誌管制之交岔路口闖紅燈」之違規事實，原處分機關未予
    詳查，逕依道路交通管理處罰條例第53條第1 項之規定，裁
    處異議人罰鍰1,800 元，並記違規點數3 點，其認事用法容
    有未洽，自應由本院加以撤銷。然異議人於上開時、地既確
    有超越停止線停車之違規事實，已如前述，復參酌卷附之舉
    發通知單、陳述書，認異議人業於舉發通知單所載應到案日
    期前提出申訴，而依道路交通管理處罰條例第60條第2 項第
    3 款暨違反道路交通管理事件統一裁罰基準表及處理細則規
    定，改諭知異議人如主文第2 項所示之處罰，以期適法。
七、據上論斷，應依道路交通管理處罰條例第87條第2 項，道路
    交通案件處理辦法第20條，裁定如主文。
中    華    民    國    99    年    9     月    28    日
                  交通法庭  法  官  周靜妮
以上正本證明與原本無異。
如不服本裁定應於送達後5 日內向本院提出抗告狀。
                            書記官  巫  穎
中    華    民    國    99    年    9     月    28    日

司法院資訊處製作；財團法人民間司法改革基金會備份。
